【裁判字號】    91,上易,2951
【裁判日期】    920218
【裁判案由】    違反電信法
【裁判全文】
臺灣高等法院刑事判決                          九十一年度上易字第二九五一號
    上  訴  人  臺灣板橋地方檢察署檢察官
    被      告  甲○○
右上訴人因被告違反電信法案件，不服臺灣板橋地方法院九十一年度易字第五一六號
，中華民國九十一年八月十六日第一審判決（起訴案號：臺灣板橋地方法院檢察署九
十年度偵字第一五九二三號），提起上訴，本院判決如左：
    主  文
原判決撤銷。
甲○○共同違反無線電頻率，非經核准，不得使用之規定，擅自使用無線電頻率未干
擾無線電波之合法使用，處罰金新台幣伍萬元，如易服勞役，以銀元百元即新台幣
玖佰元折算壹日。
激勵器壹台、ＵＨＦ接收機壹台、發射機壹台、天線壹台均沒收。
    事  實
一、甲○○與丁○○（綽號「阿文」，未經起訴），明知電台須經交通部許可始得設
    置，經查驗合格發給執照始得使用，又無線電頻率、電功率、發射方式及電台識
    別呼叫等有關電波監理業務，由交通部統籌管理，非經核准，不得使用，詎甲○
    ○竟與林菲晨二人，基於共同之犯意聯絡，自民國（下同）八十九年五月間某日
    起，至九十年一月三日十五時零分止，在臺北市○○區○○路二十八號旁（公訴
    人誤為臺北縣蘆洲市○○街七十巷十號四樓屋內及屋頂），架設廣播電台用之天
    線及調頻發射機等電信器材設備，並在渠等向不知情之陳美麗承租之臺北縣蘆洲
    市○○街七十巷十號四樓租屋處，設立非法電台，自定為「大眾廣播電臺」，於
    每日上午五時至九時許，使用調頻ＦＭ一ＯＯ．Ｏ兆赫之無線頻率對外發送射頻
    信息，以「健康俱樂部節目」名稱，供播放歌曲及販售健康枕頭，惟尚未干擾無
    線電波之合法使用。嗣經警於九十年一月三日九時十五時Ｏ分許，在臺北市○○
    區○○路二十八號旁搜索扣得激勵器、ＵＨＦ接收機、發射機及天線各一台等物
    而循線查獲。
二、案經臺北縣警察局海山分局報請臺灣板橋地方法院檢察署檢察官偵查起訴。
  理  由
一、訊據被告甲○○固坦承：提供證件供綽號「阿文」之男子租屋及辦理電話使用等
    情，然矢口否認有何違反電信法犯行，辯稱：大眾電台早就有了，不是伊設置的
    ，是一位綽號叫「阿文」的男子經營的，伊不知道該電台未經合法申請，伊是聽
    該電台廣播，知道電台行政電話為（０二）00000000號，就打該支電話
    跟「阿文」租下午兩點到四點的時段，播出健康俱樂部的ＣＡＬＬ─ＩＮ節目，
    租了三個月（八十九年五月至八十九年七月），後來因產品賣不出去，伊不想做
    了，「阿文」就叫伊身分證借他去改電話，並由伊出名去向陳美麗租房子，「阿
    文」則免費提供早上五點到九點的時段給伊作節目云云。經查：
  (一)電信警察於九十年一月三日在臺北市○○區○○路二十八號旁，查扣非法電信器
    材一批，並循線查獲該非法電台即「大眾廣播電台」之台址，係設於臺北縣蘆洲
    市○○街七十巷十號四樓等情，業經證人即交通部電信總局北區電信監理站「技
    正」丙○○、電信警察乙○○及蔡連盈於原審訊問時結證屬實（見原審卷第四十
    八頁至第五十頁），復有搜索扣押證明筆錄、電信警察隊第一中隊代保管條、電
    信警察隊第一中隊電警一刑九十字第五０００四０號函、非法電台分布圖影本各
    乙份、電信器材照片六幀附卷可稽（見偵查卷第十三頁至第十八頁、第二十八頁
    至第二十九頁，原審卷第八十頁）。
  (二)「大眾廣播電台」之台址，即門牌號碼為臺北縣蘆洲市○○街七十巷十號四樓之
    房屋，係由被告向房屋所有權人陳美珍之胞妹陳美麗所承租，業據證人陳美麗證
    述明確（見偵查卷第十九頁第三十七頁），並有房屋租賃契約書乙份在卷足憑（
    見偵查卷第二十一頁至第二十三頁）。另「大眾廣播電台」行政電話之登記使用
    名義人確為被告甲○○，有中華電信股份有限公司臺灣北區電信分公司三重營運
    處出具之九一－重福二八－九（一二八）號函、電信警察隊第一中隊測錄之「大
    眾廣播電台」錄音內容說明影本各乙份可稽（見原審卷第一００頁，偵查卷第十
    八頁）。
  (三)證人丁○○於原審審理時及本院調查時自承，伊即是綽號「阿文」之男子，「大
    眾廣播電台」為其所經營，並經被告當庭指認無訛（見原審卷第一八一頁至第一
    八二頁、本院九十一年十一月十三日訊問筆錄）。又上開「大眾廣播電台」行政
    電話之用戶歷史資料，丁○○即為原始之登記使用名義人（見原審卷第一００頁
    ），堪認證人丁○○所供，伊係「大眾廣播電台」負責人一節屬實。
  (四)被告於警訊時供稱：伊係於八十九年十一月初開始至「大眾廣播電台」主持節目
    （見偵查卷第九頁），嗣於本院訊問時供稱：伊係於八十九年五月開始作廣播（
    見本院九十一年十一月十三日訊問筆錄）。又被告於警訊時供稱：伊都是以電話
    與「阿文」聯絡，但「阿文」的電話號碼伊已忘記（見偵查卷第九頁），嗣於原
    審訊問時則供稱：伊都是用電台行政電話聯絡「阿文」（見原審卷第二十頁），
    惟若被告係以電台之行政電話與「阿文」聯絡，應無遺忘之理，被告之供述，語
    多保留。另被告於原審訊問時供稱：「阿文」曾向證人陳美麗表示過一陣子會有
    一位林小姐來簽約（見原審卷第十九頁），然為證人陳美麗所否認（見原審卷第
    二十八頁）。再被告於警訊時供稱：伊於電台主持節目，並管理電台各項事務（
    見偵查卷第八頁），嗣於本院訊問時則否認有負責電台之行政管理工作（見本院
    九十一年十一月十三日訊問筆錄），是被告關於相關事實之供詞，顯有避重就輕
    之嫌，其辯詞是否可採，殊值堪疑。
  (五)被告辯稱伊係以其名義為「大眾廣播電台」租屋及申請電話以換取免費主持節目
    ，證人丁○○亦附和其詞（見原審卷第二０六頁）。惟衡之常情，若非事涉不法
    或係共同經營事業，一般人應無貿然以自己名義供他人租屋及申請電話之理。縱
    如證人丁○○於原審訊問時所供述：伊見被告節目作的不好，才要求以被告名義
    租屋及申請電話，而免費提供節目予被告（見原審卷第一八二頁、第二０六頁）
    ，然免費提供被告節目時段與以被告名義租屋及申請電話兩者間，於事理上並無
    關聯，證人丁○○前揭證詞，應係迴護之詞，不足採信。參之被告於原審訊問時
    亦自承承租房屋之押租金亦係退給伊（見原審卷第二十二頁），以及房屋係由被
    告承租、電話係被告之名義申請及被告使用該電台做廣播節目等情，足認被告與
    丁○○就「大眾廣播電台」之設置，有犯意之聯絡及行為之分擔。被告辯稱，係
    「阿文」設置，應為卸責之責，丁○○所供，是伊設置，應屬迴護被告之詞，均
    無足採。本件事證明確，被告犯行堪以認定。
二、被告甲○○未經交通部核准，使用無線電頻率、電功率、發射方式及電台識別呼
    號等有關電波監理業務，違反電信法第四十八條第一項規定，擅自使用無線電頻
    率。惟證人丙○○於本院訊問時證稱：在八十九年四月二十一日，曾對非法電台
    做干擾測試，此後未再做干擾測試，相同時間內，亦未有被告違法使用無線電頻
    率，致合法使用者遭受干擾之申訴資料（見本院九十二年一月二十二日訊問筆錄
    ），且交通部電信總局北區電信監理站九十一年十二月九日北站字第０九一０五
    ０二五一九０號函所附之測試報告係記載在八十九年四月二十一日測試（按依原
    審卷第五七頁電信單位內部簽文所載，尚有查獲常青之音及寶島新聲之非法廣播
    電台），而被告及丁○○設置之「大眾廣播電台」係自八十九年五月某日起至九
    十年一月三日間非法發射無線電頻率，既查無此段時間干擾其他無線電波之合法
    使用者，應認被告所使用之無線電頻率，並未干擾無線電波之合法使用者。核其
    所為，係犯電信法第五十八條第三項之罪。公訴人認被告所犯係電信法第五十八
    條第一項之罪，容有未洽，應予變更。又被告違法使用無線電頻率，其違法使用
    性質上為行為繼續，應評價為一個違法使用行為，並非多數違反規定之連續行為
    ，公訴人認被告係連續犯，亦有未合。又起訴書雖僅敘及被告自八十九年十一月
    五日起之犯行，就被告自八十九年五月間某日至八十九年十一月四日止之犯行未
    起訴，惟未起訴部分與已起訴部分有裁判上一罪之關係，本院自得一併審究。再
    被告與丁○○間就上開犯行有犯意聯絡及行為分擔，均為共同正犯。
三、原審認被告非大眾電台之設置者，而對被告為無罪之諭知，洵有未當，檢察官提
    起上訴，指摘原判決不當，為有理由，應由本院將原判決撤銷改判。爰審酌被告
    並無前科，素行尚稱良好，及其犯罪動機、手段、目的、對電信管理所造成之損
    害，併其犯後猶飾詞狡卸等一切情狀，量處罰金新台幣五萬元，並諭知易服勞役
    之折算標準如主文之所示。扣案之激勵器壹台、ＵＨＦ接收機壹台、發射機壹台
    、天線壹台係被告與丁○○共犯電信法第五十八條第三項之罪所用之電信器材，
    不問是否被告所有之物，均應依電信法第六十條規定，併予宣告沒收。
據上論斷，應依刑事訴訟法第三百六十九條第一項前段、第三百六十四條、第二百九
十九條第一項前段、第三百條，電信法第五十八條第三項、第六十條、刑法第十一條
前段、第二十八條、第四十二條第二項、現行法規所定貨幣單位折算新台幣條例第二
條，罰金罰鍰提高標準條例第二條，判決如主文。
本案經檢察官李進誠到庭執行職務。
中      華      民      國    九十二    年     二     月      十八      日
                            臺灣高等法院刑事第三庭
                                審判長法  官  張  連  財
                                      法  官  黃  金  富
                                      法  官  林  明  俊
右正本證明與原本無異。
不得上訴。
書記官  蕭  進  忠
中      華      民      國    九十二    年     二       月    十八      日
附錄本判決論罪科刑法條：
電信法第五十八條
未經許可擅自設置或使用電台發送九千赫至三百秭赫之射頻信息，致干擾
無線電波之合法使用者，處二年以下有期徒刑、拘役或科或併科新台幣六
十萬元以下罰金。
違反第四十六條第四項規定設置或使用無線廣播電台或無線電視電台發送
射頻信息，致干擾無線電波之合法使用，或違反第四十八條第一項規定擅
自使用或變更無線電頻率致干擾無線電波之合法使用者，依前項之規定處
斷。
違反第四十八條第一項規定，擅自使用或變更無線電頻率未干擾無線電波
之合法使用者，處拘役或科或併科新台幣二十萬元以下罰金。


司法院資訊處製作；財團法人民間司法改革基金會備份。
